臺灣臺南地方法院刑事判決　
111年度易字第808號
公  訴  人  臺灣臺南地方檢察署檢察官
被      告  楊瑞文


選任辯護人  朱世璋律師
上列被告因毀損案件，經檢察官提起公訴（110年度偵字第13661
號），本院判決如下：
    主  文
楊瑞文共同犯毀損他人物品罪，處有期徒刑參月，如易科罰金，
以新臺幣壹仟元折算壹日。
    事  實
一、緣坐落臺南市○○區○○段00地號土地（下稱本案土地）為楊丙
    丁、楊錚堡及楊志雄共有，為解決本案土地及相鄰土地之地
    勢低窪排水問題，經相關土地之地主請求及同意，於民國88
    年間由臺南市安定區公所出資，自同區中沙段211地號地界
    起經由本案土地，修築排水溝渠（下稱本案溝渠），向北連
    接中沙段89地號土地上之臺南市政府水利局排水道，作為排
    水之用。楊丙丁於106年間，訴請分割本案土地，經本院於1
    07年12月6日以106年度重訴字第211號民事判決、復經臺灣
    高等法院臺南分院於110年3月4日以108年度重上字第32號民
    事判決，終經最高法院於110年5月19日以110年度臺上字第1
    496號民事裁定確定，以楊丙丁無保存本案溝渠意願，有妨
    礙鄰近低窪地區土地之價值及利用為由，將本案溝渠坐落土
    地分割歸楊志雄所有，楊丙丁於二審判決後110年4月21日病
    歿。
二、詎楊丙丁與其子楊瑞文明知本案溝渠為臺南市安定區公所出
    資興建之公共設施，因不滿二審分割判決內容，在楊丙丁授
    意下，2人共同基於毀損之犯意，於110年3月21日8時許，雇
    請不知情之楊志清以鏟土機破壞本案溝渠，並以土石掩埋該
    溝渠，復於同年4月2日10時許，接續雇請混凝土車以混凝土
    填塞本案溝渠，致令該溝渠無法使用，修復費用約新臺幣（
    下同）43萬元，足以生損害於臺南市安定區公所。
三、案經臺南市安定區公所訴由臺南市政府警察局善化分局移送
    臺灣臺南地方檢察署檢察官偵查起訴。
    理  由
一、關於證據能力之認定：
㈠、按被告以外之人於審判外之言詞或書面陳述，除法律有規定
    者外，不得作為證據，刑事訴訟法第159 條第1 項定有明文
    。次按被告以外之人於審判外之陳述，雖不符刑事訴訟法第
    159 條之1 至之4 之規定，而經當事人於審判程序同意作為
    證據，法院審酌該言詞陳述或書面陳述作成時之情況，認為
    適當者，亦得為證據；當事人、代理人或辯護人於法院調查
    證據時，知有同法第159 條第1 項不得為證據之情形，而未
    於言詞辯論終結前聲明異議者，視為有前項之同意，同法第
    159條之5定有明文。證人鄭右典警詢筆錄為被告以外之人於
    審判外之書面陳述，因被告楊瑞文及其辯護人不同意作為證
    據使用，又無符合例外得作為證據之情形，依上開法律規定
    ，自不得作為被告是否成立犯罪之證據。其餘具傳聞證據性
    質之供述證據，因檢察官、被告及其辯護人於本案言詞辯論
    終結前，均未爭執證據能力，本院審酌前開證據之作成或取
    得之狀況，並無非法或不當取證之情事，且亦無顯不可信之
    情況，依刑事訴訟法第159條之5規定，均具有證據能力。
㈡、另非供述證據性質之證據資料，則均無違反法定程序取得之
    情形，依刑事訴訟法第158條之4規定之反面解釋，亦應有證
    據能力，合先敘明。
二、認定事實之證據：
㈠、訊據被告坦承於110年3月21日8時許，雇請楊志清以鏟土機破
    壞本案溝渠，並以土石掩埋該溝渠，復於同年4月2日10時許
    ，雇請混凝土車以混凝土填塞本案溝渠，惟否認毀損犯行，
    辯稱：本案溝渠係興建在父親楊丙丁當時分管的土地上，是
    伊父親興建，沒有證據證明是安定區公所興建，不屬公物或
    他人所有之物云云。
㈡、本案土地為楊丙丁、楊錚堡及楊志雄共有，楊丙丁於106年間
    ，訴請分割本案土地，經本院於107年12月6日以106年度重
    訴字第211號民事判決、復經臺灣高等法院臺南分院於110年
    3月4日以108年度重上字第32號民事判決，終經最高法院於1
    10年5月19日以110年度臺上字第1496號民事裁定確定，以楊
    丙丁無保存本案溝渠意願，有妨礙鄰近低窪地區土地之價值
    及利用為由，將本案溝渠坐落土地分割歸楊志雄所有，此有
    本院106年度重訴字第211號民事判決、臺灣高等法院臺南分
    院108年度重上字第32號民事判決附卷足參（偵一卷第97-12
    0頁）。又被告在楊丙丁授意下，於110年3月21日8時許雇請
    楊志清以鏟土機破壞本案溝渠，並以土石掩埋該溝渠，復於
    同年4月2日10時許，雇請混凝土車以混凝土填塞本案溝渠，
    此為被告所不否認，核與證人即同案被告楊陳香（另為不起
    訴處分）於警詢時及偵查中之供述、證人楊志清於警詢時之
    證述、證人楊錚堡、楊志雄於警詢時及偵查中之證述、證人
    鄭右典於本院之證述相符（警卷第19-29、51-55、57-71頁
    、偵一卷第16-18、39-42、91-92頁、本院卷第51-55頁），
    並有本案溝渠原貌及於上開時間遭破壞照片、估價單附卷足
    參（警卷第75-83頁、偵二卷第39-49頁），此部分之事實均
    堪認定，亦即本案之爭點僅在本案溝渠是否屬他人所有之物
    ？經查：
１、楊丙丁於民事審理中主張：系爭排水溝為公物，自不因採甲
    案而廢止或拆除乙節（108年度重上字第32號民事判決第9頁
    第5行以下），是楊丙丁非無本案溝渠屬公物，係他人所有
    物之認識。再依分割判決中楊丙丁與其他共有人不爭執之事
    項㈡所示，本案土地東南側約中段，臨鄰地中沙段211、212
    地號地界起，有1條水泥溝渠向西北連接中沙段89地號（重
    測前六塊寮段9111地號）土地上之水利局排水道；往東南有
    臺南市安定區公所設置道路旁之公有溝渠（108年度重上字
    第32號民事判決第6頁），亦即本案溝渠係自臺南市○○區○○
    段000地號地界起經由本案土地，向北連接中沙段89地號土
    地上之臺南市政府水利局排水道，作為排水之用，佐以證人
    楊錚堡、楊志雄於偵查中均證稱：臺南市安定區公所興建本
    案溝渠有經過渠等地主同意等語（偵一卷第92頁）、證人鄭
    右典於本院審理時證稱：有詢問其他兩塊地主，他們都說有
    簽同意書。我們區公所是要有簽同意書才會去私人土地施作
    ，沒有同意書的話，我們是不會去做。本案溝渠興建目的是
    為公眾排水，除了溝渠興建上的土地所有權人可以利用溝渠
    排水，其他附近的農地、住戶也都需要本案溝渠排水，基於
    溝渠興建目的，居民應該都知道溝渠的興建應該是國家建設
    ，不會是私人的建設等語（本院卷第52、55頁）。顯見本案
    溝渠之興建經土地所有人同意，且有助中沙段211、212、89
    地號等多數土地所有人排水使用，是依其興建之位置、使用
    之方式均可認係臺南市安定區公所設置之公有溝渠。參以楊
    陳香於警詢中證稱：我與丈夫楊丙丁於106年前往臺南市安
    定區公所土木課詢問，那條水溝興建是否經楊丙丁同意，課
    長拿不出興建資料，還說不是區公所興建，如果沒有要使用
    ，可以自行處理；水溝下的土地是我們所有，如果別人需要
    水溝排水，就拿他們的土地興建水溝（警卷第23、27頁），
    亦即倘楊丙丁確信本案溝渠屬伊私自興建，與區公所無涉，
    則在其私有土地上拆除私有建物，何需前往臺南市安定區公
    所土木課詢問課長？益見楊丙丁知悉本案溝渠為臺南市安定
    區公所興建之公有物，非其擁有所有權。
２、另於警詢中多次以臺南市安定區公所興建之水溝遭其破壞詢
    問被告，被告並不否認，並表示：知道破壞安定區公所興建
    之排水溝渠會造成社區淹水，但排水溝下農地是我們的，別
    人需要用排水溝，就由他們的土地去興建就好了，我父親交
    代我整地建屋等語（警卷第5-11頁），佐以被告係民事分割
    土地楊丙丁之訴訟代理人（見前開判決），是其不論經由楊
    丙丁之告知，或參與民事分割共有物之訴訟過程均清楚知悉
    本案溝渠為臺南市安定區公所興建之公有物，非屬其等擁有
    。更有甚者，其於110年3月21日第一次雇請楊志清以鏟土機
    破壞本案溝渠時即遭員警阻止，臺南市安定區公所旋即於11
    0年3月26日發函予楊丙丁，告知本案溝渠為臺南市安定區公
    所設置，請於110年4月底前回復原狀並回報本所，函文於11
    0年4月1日由被告配偶柯嘉惠簽收，被告仍於同年4月2日再
    度雇請混凝土車填塞本案溝渠，此有楊錚堡、楊志雄提出之
    證明書、臺南市安定區公所110年3月26日所建字第11002056
    17號函文及簽收回執附卷足參（警卷第73、89-93頁），在
    在均顯示被告並無誤認本案溝渠為楊丙丁私自興建之可能。
３、本案溝渠或因年代久遠，原始憑證已銷毀，公所無法提供，
　　此經臺南市安定區公所109年4月13日所建字第1090218442函
    覆臺灣高等法院臺南分院（108年度重上字第32號民事判決
    第9頁第8行以下），然依前述證據仍得認定本案溝渠屬臺南
    市安定區公所興建之公物，被告雖一再供稱：區公所拿不出
    興建資料云云，並非得據為有利之認定。再者，本案溝渠並
    非土地之附合物，尚無辯護狀所指動產附合不動產之適用（
    本院卷第67頁以下），本案溝渠既屬他人所有之公物，雖興
    建於私人所有土地，縱被告有不滿，亦應循適法途徑尋求改
    善，詎被告竟不顧於此，未經臺南市安定區公所同意即擅自
    僱工拆除，其主觀上顯有毀損之故意無疑。
㈢、綜上所述，本件事證明確，被告上開犯行洵堪認定，應予依
    法論科。
三、論罪科刑：
㈠、核被告所為，係犯刑法第354條之毀損罪。被告與楊丙丁就上
    開犯行間，有犯意聯絡及行為分擔，應論共同正犯。被告多
    次行為，均係出於同一犯意，皆屬當次犯行之一部，屬接續
    犯。
㈡、被告利用不知情之楊志清等遂行前揭犯行，為間接正犯。
㈢、爰審酌被告不思循合法途徑解決爭議，竟為圖私利，即擅自
    僱工破壞本案溝渠並以混凝土填塞，致該溝渠原有之排水功
    能完全喪失，造成積水（偵二卷第49頁），損及土地使用人
    之權益，實無可取，被告犯後不承認犯行，更拒絕將所毀損
    之溝渠回復原狀，未見悔意，惟念被告前無刑事前案紀錄，
    素行尚佳，兼衡其自陳之智識程度、家庭生活狀況等一切情
    狀，量處如主文所示之刑，並諭知易科罰金之折算標準，以
    示懲儆。
據上論斷，應依刑事訴訟法第299條第1項前段，刑法第28條、第
354條第1項、第41條第1項前段，刑法施行法第1條之1，判決如
主文。
本案經檢察官吳維仁提起公訴、謝欣如到庭執行職務。
中　　華　　民　　國　　111 　年　　9 　　月　　6　　日
                  刑事第九庭    法　官　蔡奇秀
以上正本證明與原本無異。
如不服本判決應於收受本判決後20日內向本院提出上訴書狀，並
應敘述具體理由。其未敘述上訴理由者，應於上訴期間屆滿後20
日內向本院補提理由書狀（均須按他造當事人之人數附繕本）「
切勿逕送上級法院」。 
　　　　　　　　　　　　　　　　書記官　黃郁淇
中　　華　　民　　國　　111 　年　　9 　　月　　6 　　日
附錄本案所犯法條
中華民國刑法第354條
毀棄、損壞前二條以外之他人之物或致令不堪用，足以生損害於
公眾或他人者，處2年以下有期徒刑、拘役或5百元以下罰金。